臺灣高等法院刑事裁定
                                     109年度抗字第1507號
抗  告  人
即受 刑 人  李榮鈞



上列抗告人因聲請定應執行刑案件，不服臺灣士林地方法院於中
華民國109年8月17日所為109年度聲字第1036號裁定(聲請案號：
臺灣士林地方檢察署109年度執聲字第709號)，提起抗告，本院
裁定如下：
    主  文
抗告駁回。
    理  由
一、原裁定意旨略以：受刑人甲○○因犯附表編號1至4所示之罪，
    經分別判處各該編號所示之刑確定，合於裁判確定前犯數罪
    之情形，且原審法院為其犯罪事實最後判決之法院，其中附
    表編號1、2部分，為不得易科罰金之刑，其餘部分為得易科
    罰金之刑，而受刑人已請求檢察官聲請合併定其應執行刑，
    本件聲請核屬正當，爰審酌受刑人所犯各罪之時間、均屬施
    用毒品罪、罪質相同等一切情狀，裁定應執行刑為有期徒刑
    2年2月等語。
二、抗告意旨略以：㈠原裁定未考量本件受刑人所犯數罪反應出
    之人格特性，或未充分權衡審酌所為犯行之整體刑法目的、
    相關刑事政策及回復社會秩序之需求，有違責罰相當原則、
    比例原則等自由裁量權之內部界限。被告所犯數罪屬相同之
    犯罪類型，於併合處罰時其責任非難重複之程度較高，且非
    屬侵害具有不可替代性、不可回復性之個人法益（如殺人、
    妨害性自主等），應酌定較低之應執行刑；㈡依學者著作，
    認數罪併罰時，其計算方式應為最重宣告刑加上第2或以上
    宣告刑乘以0.7。另有下列案例可供參考：1、臺灣苗栗地方
    法院就被告偽造文書案件（106年度執助戊字第107號），計
    判刑219月，定執行刑僅21月；2、臺灣臺中地方法院98年度
    易字第2067號被告恐嚇取財共7罪各判6月，計3年6月；詐欺
    共109罪，各判3月，計24年1月，定執行刑僅3年4月；㈢被告
    深知自食惡果，已深刻反省，請考量被告患有心臟血栓、衰
    竭等疾病，藉由海洛因以減緩經常性疼痛之苦，予以酌情從
    輕定刑等語。
三、按數罪併罰之定應執行刑，係出於刑罰經濟與責罰相當之考
    量，並非給予犯罪行為人或受刑人不當利益，為特別之量刑
    過程，相較於刑法第57條所定科刑時應審酌之事項係對一般
    犯罪行為之裁量，定應執行刑之宣告乃對犯罪行為人本身及
    所犯各罪之總檢視，除應考量行為人所犯數罪反應出之人格
    特性，並應權衡審酌行為人之責任與整體刑法目的及相關刑
    事政策，在量刑權之法律拘束性原則下，依刑法第51條第5
    款規定，採限制加重原則，以宣告各刑中之最長期為下限，
    各刑合併之刑期為上限，但最長不得逾30年，為自由裁量權
    之外部界限，並應受法秩序理念規範之比例原則、平等原則
    、責罰相當原則、重複評價禁止原則等，為自由裁量權之內
    部界限，使輕重得宜，罰當其責，俾符合法律授與裁量權之
    目的，以區別數罪併罰與單純數罪之不同，兼顧刑罰衡平原
    則。個案之裁量判斷，除非有全然喪失權衡意義或其裁量行
    使顯然有違比例、平等諸原則之裁量權濫用之情形，否則縱
    屬犯罪類型雷同，仍不得將不同案件裁量權之行使，任意比
    附援引。此與所謂相同事務應為相同處理，始符合比例原則
    與平等原則之概念，迥然有別。
四、經查：㈠抗告人即受刑人甲○○因犯附表編號1至4所示之罪，
    分別經法院判處各該編號所示之刑(其中附表編號1、2所示
    之罪，經原確定判決定其應執行刑為有期徒刑1年5月)，均
    經確定，合於裁判確定前犯數罪之情形，原審法院為其犯罪
    事實最後判決之法院，且受刑人已請求檢察官聲請合併定應
    執行刑等情，有各該判決書、本院被告前案紀錄表、臺灣士
    林地方檢察署調查受刑人是否聲請定應執行刑調查表在卷可
    稽。原審因而依檢察官之聲請，裁定受刑人所犯上開各罪，
    應執行有期徒刑2年2月，經本院審查，認原審行使裁量，未
    逾刑法第51條第5款之法律外部性界限，其對於受刑人所犯
    數罪為整體非難評價，適用「限制加重原則」之量刑原理，
    給予受刑人適度之刑罰折扣，所酌定之應執行刑符合法律授
    與裁量權之目的，並無違反比例原則、平等原則、責罰相當
    原則、重複評價禁止原則等情形，亦無逸脫法律秩序理念及
    法律目的之內部性界限，應予維持；㈡受刑人雖以前詞提起
    本件抗告，惟查：受刑人已有多次施用毒品之前科紀錄，竟
    於約8個月期間內，遭查獲犯施用第二級毒品共3罪、施用第
    一級毒品1罪，堪認其對於毒品之依賴已達相當程度，情節
    並非輕微。原審於審酌受刑人所犯數罪呈現之人格特性及整
    體惡害後，依自由裁量之外部性及內部性界限，給予受刑人
    適當之刑罰折扣，所定之執行刑難認有何抗告意旨所稱違反
    責罰相當原則、比例原則，或未考量整體刑法目的、相關刑
    事政策、受刑人復歸社會之需求等情事。抗告意旨所稱受刑
    人所犯數罪為相同之犯罪類型等語，未逾原審已斟酌之範圍
    ；學者提出量刑模式之計算公式，僅屬個人研究意見，不具
    法效力，而所引另案裁判情形，即令內容無誤，但各案具體
    情節容有不同，不能任意攀比，亦無拘束原審就本案裁量權
    之正當行使。至於受刑人另提個人身體狀況等，縱令不虛，
    尚難據為其施用毒品之正當理由，且與本件定執行刑之裁量
    權行使欠缺重要關聯性。此外，抗告人未提出其他理由，以
    具體指摘原裁定行使法律賦予之自由裁量權，究竟有何違法
    或不當情形，僅憑前詞，不足以撼動原裁定之適法妥當性。
    從而，本件抗告為無理由，應予駁回。
據上論斷，應依刑事訴訟法第412條，裁定如主文。
中　　華　　民　　國　　109 　年　　9 　　月　　21　　日
              　　刑事第六庭    審判長法　官  劉方慈
                                      法　官  許曉微
                                      法　官  朱嘉川
以上正本證明與原本無異。      
如不服本裁定，應於收受送達後5日內向本院提出抗告狀。
                                      書記官  尤朝松
中　　華　　民　　國　　109 　年　　9 　　月　　21　　日